【裁判字號】    97,交訴,64
【裁判日期】    970820
【裁判案由】    業務過失致死
【裁判全文】
臺灣臺中地方法院刑事判決              97年度交訴字第64號
公  訴  人  臺灣臺中地方法院檢察署檢察官
被      告  甲○○
上列被告因業務過失致死案件，經檢察官提起公訴（97年度偵字
第3494號），被告於準備程序中就被訴事實為有罪之陳述，受命
法官於聽取當事人之意見後，本院合議庭裁定改由受命法官獨任
以簡式審判程序審理，判決如下：
    主    文
甲○○從事業務之人，因業務上之過失致人於死，處有期徒刑陸
月，如易科罰金，以新臺幣壹仟元折算壹日。
    犯罪事實
一、甲○○任職於巨業交通股份有限公司（下稱巨業交通公司）
    擔任司機，平日以駕駛營業大客車載送乘客為業，係從事業
    務之人。詎甲○○於民國97年1月7日下午1時25分許，駕駛
    車牌號碼FP-618號營業大客車，沿臺中市西屯區○○○路○
    段慢車道由玉門路往福林路方向行駛，途經臺中港路與臺中
    港3段128巷之三岔路口，正欲直行穿越路口，原應注意駕駛
    人行車應隨時採取必要安全措施，且行經閃黃燈號誌路口、
    行近行人穿越道時均應減速慢行，並依速限行駛，而依當時
    天候晴、日間自然光線、柏油路面乾燥、路面無缺陷、無障
    礙物且視距良好，均無不能注意之情事，竟疏於注意及此，
    適有張美月騎乘車牌號碼PM8-300號重機車，沿臺中港路3段
    128巷行駛至上開三岔路口，於閃紅號誌交岔路口左轉彎時
    未讓右方幹道直行車先行，即冒然駛出左轉往臺中港路慢車
    道行駛，甲○○駕駛該營業大客車行駛在限速50公里之該路
    段，竟未減速行駛，貿然以時速52公里之速度直行，致其所
    駕駛該營業大客車左前側車身處（距前車頭約3.4公尺處，
    車身全長約11.4公尺）與張美月所騎乘上開重機車右側把手
    處發生碰撞，張美月因而人車倒地，再遭該營業大客車左後
    車輪輾壓頭、胸部，而受有右頸部挫壓傷、顏面及下頜部挫
    壓傷合併顱骨壓陷性開放骨折、右胸鎖部挫壓傷合併肩鎖上
    臂部嚴重脫位、右上臂部挫壓傷、右膝前及右趾部擦傷等傷
    害，經送醫急救後，仍於同日下午2時6分許，因嚴重腦挫傷
    （頭部外傷合併顱骨骨折）而傷重不治死亡。甲○○於肇事
    後，有偵查權限之人知悉犯罪人之前，主動向到場處理事故
    員警陳明自己係肇事者，並陳述肇事經過，自首並接受裁判
    。
二、案經張美月之子乙○○告訴暨臺灣臺中地方法院檢察署檢察
    官據報相驗後自動檢舉偵查起訴。
    理    由
一、上揭犯罪事實，業據被告甲○○於警詢及偵審中坦承不諱，
    核與告訴人即被害人張美月之子乙○○指訴及證人游惠卉於
    警詢中證述之情節相符，復有臺中市警察局第六分局處理相
    驗案件初步調查報告暨報驗書、相驗案件調查事項檢查表呈
    報單、職務報告書、道路交通事故現場圖、道路交通事故調
    查報告表（一）、（二）、道路交通事故當事人酒精測定紀
    錄表、臺中市○○○道路交通事故肇事人自首情形紀錄表、
    道路交通事故補充資料表、行車紀錄器原本、行車紀錄器翻
    拍照片3張、現場照片59張、澄清醫院中港院區急診死亡病
    患病例摘要等附卷可稽。又被害人張美月確因本件交通事故
    而受有右頸部挫壓傷、顏面及下頜部挫壓傷合併顱骨壓陷性
    開放骨折、右胸鎖部挫壓傷合併肩鎖上臂部嚴重脫位、右上
    臂部挫壓傷、右膝前及右趾部擦傷等傷害，經送醫急救後，
    仍因嚴重腦挫傷（頭部外傷合併顱骨骨折）而致生死亡結果
    ，亦經檢察官督同檢驗員相驗明確，製有相驗屍體證明書、
    驗斷書及勘驗筆錄在卷可憑。再按閃光黃燈表示「警告」，
    車輛應減速接近，注意安全，小心通過；無速限標誌或標線
    者，行車時速不得超過50公里；汽車行近未設行車管制號誌
    之人行穿越道前，應減速慢行；汽車行駛時，駕駛人應注意
    車前狀況，並隨時採取必要之安全措施；道路交通標誌標線
    號誌設置規則第211條第1項第1款、道路交通安全規則第93
    條第1項第1款、第103條第1項及第94條第3項分別定有明文
    。被告駕駛該營業大客車行經閃光黃燈號誌交岔路口、行人
    穿越道前之路段，未減速慢行而超速行駛，致擦撞於巷道駛
    出左轉之機車騎士張美月，造成張美月受有上開傷害，經送
    醫救治仍不治死亡，被告駕駛該車之行為顯有過失。復查，
    本件經本院送請臺灣省臺中市區車輛行車事故鑑定委員會鑑
    定結果，亦認定：「一張美月駕駛重機車於閃紅號誌交岔路
    口左轉彎時未讓右方幹道直行車先行，為肇事主因。二甲○
    ○駕駛營大客車行經閃黃號誌交岔路口、行人穿越路段未減
    速而超速行駛，為肇事次因。」，有該鑑定委員會97年5月2
    0日中市行字第0975401528號函檢送之臺灣省臺中市區00000
    0-0案鑑定意見書乙份在卷足考，且經告訴代理人龔正文律
    師聲請再送請臺灣省車輛行車事故覆議鑑定委員會鑑定結果
    ，該鑑定委員會依卷附調查跡證研議結論，亦照臺灣省臺中
    市區車輛行車事故鑑定委員會之鑑定意見，復有臺灣省車輛
    行車事故覆議鑑定委員會97年7月7日覆議字第0976202547號
    函附卷可稽，堪認被告確有駕駛該營業大客車違反行經閃光
    黃燈號誌交岔路口、行人穿越道前之路段，未減速慢行而超
    速行駛之過失駕駛行為無訛，雖被害人張美月於閃紅號誌交
    岔路口左轉彎時未讓右方幹道直行車先行，對於事故之發生
    亦有過失，惟仍無解於被告應負之過失責任，附此敘明。再
    被告上開過失行為直接造成被害人張美月受傷後不治死亡，
    其過失駕駛行為與死亡結果間具有相當因果關係，被告應負
    過失傷害之責任至明。綜上所述，本件事證明確，被告犯行
    ，堪予認定。
二、按刑法上所謂業務，係指個人基於其社會地位繼續反覆所執
    行之事務，其主要部分之業務固不待論，即為完成主要業務
    所附隨之準備工作與輔助事務，亦應包括在內（最高法院71
    年台上字第1550號判例意旨參照）。又汽車駕駛人之駕駛工
    作，乃隨時可致他人身體生命於危險之行為，並係具有將該
    行為繼續，反覆行使之地位之人。因此應有經常注意俾免他
    人於危險之特別注意義務，故其駕駛車輛本屬其社會活動之
    一，在社會上有其特殊之屬性（地位），其本於此項屬性（
    地位）而駕車，自屬基於社會生活上之地位而反覆執行事務
    ，因之，在此地位之駕車，不問其目的為何，均應認其係業
    務之範圍（最高法院75年度台上字第1685號判例意旨參照）
    ，亦不因其駕駛時為上班或下班時間而有差別（最高法院92
    年度台上字第4251號判決意旨參照），也不問其駕車時間、
    目的及車輛種類（大、小、客、貨車）而有異（最高法院96
    年度台上字第1313號判決意旨參照）。查被告甲○○任職於
    巨業交通公司擔任司機，平日以駕駛營業大客車載送乘客為
    業，係從事駕車業務之人，業據被告自白在卷，核其所為，
    係犯刑法第276條第2項之從事業務之人，因業務上之過失致
    人於死罪。又被告於肇事後犯罪未發覺前，向到場處理事故
    之員警陳明自己係肇事者及陳述肇事經過，有臺中市○○○
    道路交通事故肇事人自首情形紀錄表1份在卷可考，核為對
    於未發覺之罪自首而接受裁判，應依刑法第62條前段之規定
    減輕其刑。爰審酌被告行車未遵守交通規則而過失致人於死
    之行為，雖非如故意行為之惡性重大，但被告對於本案車禍
    之發生，確實具有前揭過失，並造成被害人張美月死亡之悲
    劇，被害人張美月家屬之精神、心理亦因之受嚴重創傷，內
    心之悲痛、遺憾，經久難以平息、彌補；被告之過失程度、
    肇事之情節；被告前無犯罪紀錄，有臺灣高等法院被告前案
    紀錄表1份在卷可稽，素行尚佳，及被告犯罪後坦承犯行，
    惟尚未與被害人張美月之家屬達成和解等一切情狀，量處如
    主文所示之刑，並諭知易科罰金之折算標準，以示懲儆。
據上論斷，應依刑事訴訟法第273條之1第1項、第299條第1項前
段，刑法第276條第2項、第62條前段、第41條第1項前段，刑法
施行法第1條之1，判決如主文。
中    華    民    國    97    年    8     月    20    日
                    交通法庭  法  官  許月馨
以上正本證明與原本無異。
如不服本判決，應於收受送達後10日內向本院提出上訴書狀（應
敘述具體理由並附繕本）。
上訴書如未敘述理由，應於上訴期間屆滿後20日內補提理由書於
本院。
                              書記官  黃美雲
中    華    民    國    97    年    8     月    20    日
附錄本案論罪科刑法條：
中華民國刑法第276條：
因過失致人於死者，處二年以下有期徒刑、拘役或二千元以下罰
金。
從事業務之人，因業務上之過失犯前項之罪者，處五年以下有期
徒刑或拘役，得併科三千元以下罰金。


司法院資訊處製作；財團法人民間司法改革基金會備份。
